臺灣桃園地方法院民事裁定
111年度監宣字第765號
聲  請  人  鍾月兒  

相  對  人  鍾陳金柳

關  係  人  鍾榮基  
上列聲請人對於相對人聲請監護宣告事件，本院裁定如下：
    主    文
宣告鍾陳金柳（女，民國00年00月00日生，身分證統一編號：Z0
00000000號）為受監護宣告之人。
選定鍾月兒（女，民國00年0月00日生，身分證統一編號：Z0000
00000號）為受監護宣告之人鍾陳金柳之監護人。
指定鍾榮基（男，民國00年0月00日生，身分證統一編號：Z0000
00000號）為會同開具財產清冊之人。
聲請程序費用由受監護宣告之人鍾陳金柳負擔。
    理    由
一、按「對於因精神障礙或其他心智缺陷，致不能為意思表示或
    受意思表示，或不能辨識其意思表示之效果者，法院得因本
    人、配偶、四親等內之親屬、最近一年有同居事實之其他親
    屬、檢察官、主管機關或社會福利機構之聲請，為監護之宣
    告」、「受監護宣告之人應置監護人」、「法院為監護之宣
    告時，應依職權就配偶、四親等內之親屬、最近一年有同居
    事實之其他親屬、主管機關、社會福利機構或其他適當之人
    選定一人或數人為監護人，並同時指定會同開具財產清冊之
    人。法院為前項選定及指定前，得命主管機關或社會福利機
    構進行訪視，提出調查報告及建議。監護之聲請人或利害關
    係人亦得提出相關資料或證據，供法院斟酌」、「法院選定
    監護人時，應依受監護宣告之人之最佳利益，優先考量受監
    護宣告之人之意見，審酌一切情狀，並注意下列事項：一、
    受監護宣告之人之身心狀態與生活及財產狀況。二、受監護
    宣告之人與其配偶、子女或其他共同生活之人間之情感狀況
    。三、監護人之職業、經歷、意見及其與受監護宣告之人之
    利害關係。四、法人為監護人時，其事業之種類與內容，法
    人及其代表人與受監護宣告之人之利害關係」，民法第14條
    第1項、第1110條、第1111條、第1111條之1分別有明定。
二、聲請意旨略以：聲請人及關係人為相對人之子女。相對人已
    失智10年，致不能為意思表示或受意思表示，或不能辨識其
    意思表示之效果。為此，爰依民法第14條第1項、第1110條
    及家事事件法第164條規定，聲請准予對相對人為監護宣告
    ，並指定聲請人為相對人之監護人，暨指定關係人為會同開
    具財產清冊之人。若認相對人尚未達可宣告監護之程度，則
    請依民法第14條第3項、第15條之1第1項及家事事件法第177
    條規定為輔助宣告等語。
三、經查，聲請人主張之上揭事實，業據提出戶籍謄本、親屬系
    統表等件為證，並經本院調閱相關戶籍資料附卷為憑。又經
    本院前往聯新國際醫院勘驗相對人之精神狀況，於鑑定人陳
    修弘醫師面前點呼及詢問相對人年籍資料，相對人雖雙眼睜
    開，但對問題均無回應；聲請人在場表示，為處理相對人之
    拋棄繼承事宜，故為本件聲請等語（見本院卷第37頁及其背
    面）。而鑑定人陳修弘醫師提出鑑定報告記載略以：「八、
    身體狀況：㈠身體檢查：鑑定時脈博數為每分鐘六十二次，
    呼吸數為每分鐘十五次，身體狀況尚稱良好，身體理學檢查
    無具精神病理意義之特殊發現。㈡神經學檢查：無特殊具精
    神病態意義之異常發現。㈢心理衡鑑：短式智能狀態檢查（M
    MSE）與臨床失智症評分量表（CDR）：MMSE以接受教育程度
    2-10年及79歲以上下切截分數為參考標準（切截分數＝24/25
    ），個案未能有效施測，表示目前已有明顯之認知功能障礙
    存在，且已影響到日常生活功能。CDR結果評定為5（末期失
    智），個案在各領域中皆有重度以上的受損表現，說話無法
    理解或沒有反應，無法認得任何人，鼻管餵食，大小便失禁
    ，臥床，肢體收縮。㈣精神狀態檢查：個案體型一般，外表
    明顯病態，坐輪椅，未有情緒反應，眼神直視上方。問問題
    時，個案完全沒有任何反應（也未有眼神接觸）。九、鑑定
    結果：據病歷記載、家屬陳述、鑑定當日訪談及心理衡鑑之
    綜合判斷，個案目前在整體認知功能上呈現顯著的受損，MM
    SE無法施測、CDR為5（末期失智），致不能為意思表示或受
    意思表示，或不能辨識其意思表示之效果」等語，有聯新國
    際醫院於民國111年10月26日以聯新醫字第2022100138號函
    所附之精神鑑定報告書在卷可稽（見本院卷第41頁背面至第
    42頁）。審酌相對人因失智，已致不能為意思表示或受意思
    表示或不能辨識其意思表示之效果，聲請人向本院聲請對相
    對人為監護宣告，核無不合，應予准許。
四、次查，就本件適宜由何人擔任監護人及會同開具財產清冊之
    冊之人部分：
    ㈠經本院囑請桃園市社會工作師公會對兩造及關係人進行訪
      視，該公會於111年11月7日以桃林字第111768號函檢附監
      護（輔助）宣告調查訪視報告記載略以：「
    1.需求評估：⑴相對人罹患失智症，並領有第一類、第七類
      極重度身心障礙證明，訪視期間相對人乘坐輪椅，有使用
      鼻胃管，對於訪員多次叫喚，僅有於第三次叫喚時，眼神
      有稍微注視訪員，然無其他口語、肢體或發聲回應，且據
      護理人員表示相對人已無法與他人互動，其日常生活起居
      均需他人協助。評估相對人受疾病及障礙影響，以致生活
      自理、人際互動、理解、思考和表達能力均有明顯限制，
      無法獨立對外處理個人事務，而有仰賴他人協助之需求。
      ⑵聲請人表示，為協助相對人辦理印鑑證明以完成拋棄繼
      承事宜，故向法院聲請監護(輔助)宣告。
    2.建議：本案之聲請人鍾月兒女士為相對人三女，關係人鍾
      榮基先生為相對人長子，相對人自107年即安置於龍潭老
      人長期照顧中心接受機構式照顧服務，主要由安置機構人
      員協助照顧相對人日常生活起居及安排就醫事宜。相對人
      事務主要由聲請人主責處理，若有重大事宜需討論時，則
      會與所有子女共同商議，相對人的身分證、身心障礙證明
      、存摺與印章均由聲請人保管。相對人每月安置費用於10
      7至110年期間均由聲請人獨自支應，然自110年起則改由
      相對人長女、關係人與關係人三名子女每月各提供2,500
      元，剩餘費用及相對人保險費用則由聲請人支付，而關係
      人願意協助聲請人處理相對人事物。聲請人鍾月兒女士於
      訪視現場表示相對人長女鍾月霞女士、相對人次女鍾月雲
      女士均以書面表示知曉且同意此案，亦同意選(指)任聲請
      人鍾月兒女士為監護(輔助)人人選及選(指)任關係人鍾榮
      基女士為會同開具財產清冊之人人選。而相對人次子鍾文
      慶先生失蹤，另聲請人與關係人平時鮮少與相對人四女鍾
      雪梅女兒聯繫，故不確定相對人長女鍾月霞女士是否有告
      知其有關本案之聲請。經訪視，聲請人鍾月兒女士具擔任
      監護(輔助)人意願，關係人鍾榮基先生具擔任會同開具財
      產清冊之人意願。綜合評估，相對人受照顧狀況及聲請人
      與關係人的陳述未見明顯不適任之消極原因，惟仍請鈞院
      以相對人最佳利益為考量，並參酌相關事證後予以綜合裁
      量之」等語，有該調查訪視報告附卷供參（見本院卷第46
      頁背面）。
    ㈡聲請人、關係人均分別出具同意書，並於本院訊問時表示
      同意分別擔任相對人之監護人及會同開具財產清冊之人（
      見本院卷第3頁背面、第38頁），相對人之其餘子女或出
      具同意書，表示同意本件聲請，或經本院函詢後迄無任何
      表示（見本院卷第3頁背面、第22、28至31頁）。
    ㈢綜合上情，本院審酌聲請人為相對人之三女，主責處理相
      對人事務，關心相對人，又無不適或不宜擔任監護人之積
      極、消極原因，且具擔任監護人之意願，應可提供相對人
      良好之生活照顧與保護，並能擔負相對人之監護人職務，
      且其他家屬就此亦無反對意見，如由聲請人擔任相對人之
      監護人，應能符合相對人之最佳利益，爰依上揭法條規定
      ，選定聲請人擔任相對人之監護人。另就指定會同開具財
      產清冊之人部分，本院參酌關係人為相對人之長子，誼屬
      至親，協助照顧相對人，對相對人有相當程度之關心，且
      有意願擔任會同開具財產之人，復無不適任之原因，由其
      會同開具財產清冊，衡情當可善盡監督相對人財產狀況之
      責，並得保障相對人之財產受到妥適處理，且相對人之其
      餘家屬就此亦未反對，是由關係人擔任會同開具財產清冊
      之人應屬適當，爰依前揭規定，指定關係人為本件會同開
      具財產清冊之人。
五、又經本院選定之監護人，應依民法第1112條規定，負責護養
    療治相對人之身體及妥善為財產管理之職務；且依民法第11
    13條準用同法第1099條、第1099條之1規定，監護開始時，
    監護人對於受監護人之財產，應會同關係人於2個月內開具
    財產清冊，並陳報法院；於財產清冊開具完成並陳報法院前
    ，監護人對於受監護人之財產，僅得為管理上必要之行為，
    附此敘明。
六、依家事事件法第168條第1項、第164條第2項，裁定如主文。
中　　華　　民　　國　　111 　年　　11　　月　　11　　日
                    家事法庭    法　官　羅詩蘋
上列正本證明與原本無異。
如對本裁定抗告須於裁定送達後10日內向本院提出抗告狀，並繳
納抗告裁判費新臺幣1,000 元。
中　　華　　民　　國　　111 　年　　11　　月　　11　　日
                                書記官　古罄瑄